臺灣臺中地方法院刑事判決　　　　　　　 94年度易字第388號
　　公　訴　人　臺灣臺中地方法院檢察署檢察官
　　被　　　告　甲○○
上列被告因傷害案件，經檢察官提起公訴（93年度偵字第21123
號），本院判決如下：
    主    文
甲○○無罪。
    理  由
一、公訴意旨略以：被告甲○○因向丁○○（起訴書均誤載為黃
    松義）、告訴人乙○○購買工作用混凝土車之故，而與乙○○、丁○○二人間產生債務糾紛，甲○○遂於民國九十三年
    七月三十一日下午，夥同姓名年籍不詳之成年男子數人，一
    同前往臺中市○○路○段二四六號，找乙○○理論，乙○○
    見狀遂提議一同前往臺中市○○○路與旱溪路口，找丁○○
    共同討論混凝土車之債務糾紛，討論未果之際，甲○○竟基
    於教唆傷害之犯意，於同日下午七時許，教唆該數名姓名年
    籍不詳之成年男子持竹棍及以徒手之方式毆打乙○○，致乙○○受有頭部外傷之傷害，因認被告涉犯刑法第二百七十七
    條第一項傷害罪嫌之教唆犯云云。
二、按犯罪事實應依證據認定之，無證據不得認定犯罪事實；不
    能證明被告犯罪或其行為不罰者，應諭知無罪之判決，刑事
    訴訟法第一百五十四條第二項及第三百零一條第一項分別定
    有明文。又告訴人之告訴，係以使被告受刑事追訴為目的，
    是其陳述是否與事實相符，仍應調查其他證據以資審認。且
    事實之認定，應憑證據，如未能發現相當證據，或證據不足
    以證明，自不能以推測或擬制之方法，以為裁判基礎。且認
    定犯罪事實所憑之證據，雖不以直接證據為限，間接證據亦
    包括在內；然而無論直接或間接證據，其為訴訟上之證明，
    須於通常一般之人均不致有所懷疑，而得確信其為真實之程
    度者，始得據為有罪之認定，最高法院五十二年度臺上字第
    一三○○號、四十年度臺上字第八六號及七十六年度臺上字
    第四九八六號分別著有判例可資參照。又刑事訴訟法第一百
    六十一條已於九十一年二月八日修正公布，修正後同條第一
    項規定：檢察官就被告犯罪事實，應負舉證責任，並指出證
    明之方法。因此，檢察官對於起訴之犯罪事實，應負提出證
    據及說服之實質舉證責任。倘其所提出之證據，不足為被告
    有罪之積極證明，或其闡明之證明方法，無從說服法官以形
    成被告有罪之心證，基於無罪推定之原則，自應為被告無罪
    判決之諭知（最高法院九十二年度臺上字第一二八號判例意
    旨參照）。
三、本件公訴人認被告甲○○涉有右開教唆傷害罪嫌，係以被告
    坦承有夥同前揭姓名年籍不詳之成年男子數人前往尋找乙○○及丁○○二人之事實、告訴人乙○○之指訴、證人丁○○
    之證述、卷附之中國醫藥大學附設醫院診斷證明書一張及照
    片二張為其論據。訊據被告固對其與告訴人、綽號「阿忠」
    之丙○○及上揭姓名不詳之多位成年人一起至上址與丁○○
    會合及告訴人於上述時地遭人毆傷時，其確有在現場之事實
    直承不諱，惟堅決否認有何教唆傷害犯行，辯稱：伊係因乙○○積欠伊工程款項新臺幣 (下同)九萬元，方於案發當日
    至乙○○工作地點找乙○○催討該筆債務，因乙○○稱要等
    四、五日後才能給付，伊即返家。之後，因丙○○亦至乙○○工作地點商談上揭購買混凝土車之債務糾紛，伊乃又回乙○○工作處所與乙○○、丙○○等人會合，伊回到乙○○工
    作處所時，在場之人伊僅認識乙○○及丙○○，其餘五、六
    人伊均不認識，亦不知該五、六人係何時在場。旋渠等即前
    往與丁○○會合擬商談購車糾紛，當時係由乙○○開貨車載
    另一名女子、伊自己開貨車、丙○○一人開另一輛車，另外
    五、六人則搭另一部車。待渠等先後到達案發地點與丁○○
    會合後，乙○○即與丁○○討論購買混泥土車之糾紛，伊、
    丙○○及另外五、六人則均在旁邊聽，嗣因乙○○與丁○○
    談不攏，乙○○乃即走開，伊則與丁○○在該處談話，詎乙○○方走至距伊與丁○○談話處約一、二十公尺處時，即突
    然遭上述五、六名不詳之人毆打，伊並未教唆任何人毆打乙○○等語。經查，（一）告訴人於九十三年八月一日警詢中
    先係指稱：「．．後來『甲○○與丁○○約在松竹五路與旱
    溪東路見面』，到現場時他們談不攏，然後甲○○及阿忠、
    張文成要我也要負責，我不肯，『甲○○及阿忠及他們十幾
    名男子就圍毆我』，．．。」、「（你是否知道阿忠、阿佑
    、張文成的真實姓名及年籍？甲○○當時有無毆打你？現場
    有無聽到他叫人毆打你？）我不知道，他沒有打我，他在旁
    邊看，打我的人都是甲○○、阿忠、阿佑他叫來的，有。」
    云云；嗣於九十三年十二月二十七日偵查中則稱：當天甲○○是先到工地找丁○○，但碰到伊，「伊乃與丁○○聯絡並
    約好」說要去旱溪東路見面云云，核告訴人就當時被告是否
    有動手毆打告訴人及究係何人約丁○○見面等節之指訴，已
    有先後不一情形。且查，檢察官於九十三年十二月二十七日
    偵查中曾命被告與告訴人對質，當時被告仍堅稱伊並未叫人
    毆打告訴人等語，而告訴人則稱：「那些人是被告帶去的，
    他應該要將人控制好，我只是介紹人，反而挨打。」等語（
    見偵查卷第三九頁），是依被告與告訴人二人當庭對質時之
    態度以觀，告訴人於警詢中指稱現場伊有聽到被告叫人毆打
    伊云云，是否屬實，亦非無疑。（二）證人丁○○於九十三
    年十二月二十七日偵查中雖結證稱：「（該七至八人是否係
    甲○○帶來的？）我不曉得，但他們是一起來的。」、「（
    傷害當時，甲○○是否在場？）甲○○在場，但是看到年輕
    人在打告訴人。年輕人是跟甲○○一起去的。」云云。然查
    ，被告於警詢及偵審中始終供陳：伊並未叫人毆打告訴人，
    告訴人遭人毆打當時，伊正與丁○○在交談等語，核與證人
    丁○○於九十三年十二月十日警詢中證稱：「（有無看見甲○○毆打乙○○？有無聽見甲○○教唆毆打乙○○？）沒有
    。當時他跟我在說話，當時沒有聽到。」、「（你是否知道
    該十餘位年輕人是甲○○帶去的？有無你認識的？）不知道
    。沒有。」等語（見偵卷第十七頁）及證人即告訴人乙○○
    於本院審理中結證稱：伊與被告間因之前有工作合作問題，
    案發當日被告與二位友人一起去找伊談之前在溪頭工作的事
    情，「之後丙○○才帶著一夥人出現」，丙○○即與伊談有
    關混凝土車之事。當天是丙○○叫來的人打伊，丙○○本人
    並未動手，「且動手打伊的人並非被告唆使」。伊當初之所
    以告被告係因伊認為：被告應該要能夠控制場面，但被告沒
    有控制場面，伊才告被告。當初打伊的那些人，是在伊與被
    告談完事情後，丙○○才夥同那些人出現，打伊的人是丙○○帶去的，當初伊還不認識丙○○，只認識被告，因為
    本件起因是被告，所以伊認為被告要負一點責任等語情節相
    符。從而，被告辯稱：上述動手毆打告訴人之人伊均不認識
    ，伊並未教唆他人毆打被告等語，即堪採信。此外，復查無
    其他積極事證足認被告確有檢察官起訴之教唆傷害犯行，揆
    諸首開說明，既不能證明被告犯罪，即應為其無罪之諭知，
    以免冤抑。
四、丙○○（即告訴人於警詢中指明要對之提出告訴之「阿忠」
    ，民國○○○年○月○○○日生，身分證統一編號：Ｚ00
    0000000號，住雲林縣虎尾鎮大屯三四號之一）所涉
    教唆傷害或傷害罪嫌，應由檢察官另行處理，附此指明。
據上論斷，應依刑事訴訟法第三百零一條第一項，判決如主文。
中　　華　　民　　國　　94　　年　　7 　　月　　19　　日
                      臺灣臺中地方法院刑事第十庭
　　　　　　　　　　　　　  審判長法　官  郭瑞祥
　　　　　　　　　　　　　　  　　法　官  黃炫中
　　　　　　　　　　　　　　　  　法　官  江奇峰
上正本證明與原本無異。
如不服本判決，應於送達後十日內向本院提出上訴狀（須附繕本
），上訴於臺灣高等法院臺中分院。
                                  書記官  陳美年
中　　華　　民　　國　　94　　年　　7 　　月　　19　　日
